臺灣高等法院臺南分院刑事裁定
111年度毒聲重字第39號
聲  請  人  陳建志



上列聲請人因強制戒治案件，對於本院111年度毒抗字第561號中
華民國111年7月20日確定裁定（原審裁定案號：臺灣嘉義地方法
院111年度毒聲字第178號），聲請重新審理，本院裁定如下：
    主  文
重新審理之聲請駁回。
    理  由
一、聲請意旨略稱：㈠聲請人首次毒品犯罪年齡是105年年尾（8
    月至12月期間），那時係年滿31歲，並非21-30歲（經台灣
    台南地方法院以105年度毒聲字第598號裁定送觀察勒戒）。
    ㈡聲請人從105年起均吸食安非他命，並無吸食K他命、咖啡
    包，聲請人過去所犯吸食毒品案（台南地院105年度毒聲字
    第598號、111年度簡字第1368號；台中地院107年度中簡字
    第403號、108年度中簡字第1436號、109年度簡字第1427號
    、109年度易字第1305號；桃園地院109年度桃簡字第1905號
    ），驗尿結果均顯示只有安非他命、甲基安非他命陽性反應
    ，故評估分數中指出聲請人有多重毒品濫用（安非他命、咖
    啡包、K他命）計10分一節，應與聲請人之前案紀錄有所出
    入。㈢評估分數中指出聲請人合法物質濫用「有，種類：菸
    」計2分一節，聲請人吸食安非他命均用玻璃球以火燒烤吸
    食，並無與菸一同吸食。㈣評估分數中指出聲請人使用年數
    「超過1年」計10分一節，更無可能，聲請人無常常吸食，
    有時5天吸食1次，有時大半年過後才吸食1次，況且聲請人
    於106至108年間均在關，109年10月又進來關，如以連續累
    計不超過1年。爰（聲請人因發現確實之新證據，依毒品危
    害防制條例第20條之1第1項第5款）聲請重新審理等語。
二、按觀察、勒戒及強制戒治之裁定確定後，有下列情形之一，
    認為應不施以觀察、勒戒或強制戒治者，受觀察、勒戒或強
    制戒治處分之人，或其法定代理人、配偶，或檢察官得以書
    狀敘述理由，聲請原裁定確定法院重新審理：一、適用法規
    顯有錯誤，並足以影響裁定之結果者；二、原裁定所憑之證
    物已證明為偽造或變造者；三、原裁定所憑之證言、鑑定或
    通譯已證明其為虛偽者；四、參與原裁定之法官，或參與聲
    請之檢察官，因該案件犯職務上之罪，已經證明者；五、因
    發現確實之新證據足認受觀察、勒戒或強制戒治處分之人，
    應不施以觀察、勒戒或強制戒治者；六、受觀察、勒戒或強
    制戒治處分之人，已證明其係被誣告者。聲請重新審理，應
    於裁定確定後30日內提起；但聲請之事由，知悉在後者，自
    知悉之日起算。法院認為無重新審理之理由，或程序不合法
    者，應以裁定駁回之。毒品危害防制條例第20條之1第1、2
    、4項前段分別定有明文。
三、經查：
(一)聲請人前因施用第2級毒品案件，經臺灣嘉義地方法院以111
    年度毒聲字第178號裁定令入戒治處所強制戒治，聲請人不
    服提起抗告，經本院於111年7月20日以111年度毒抗字第561
    號裁定駁回其抗告，因屬不得再抗告之裁定而確定等情，有
    臺灣高等法院被告前案紀錄表、本院111年度毒抗字第561號
    刑事裁定在卷可稽（本院卷第29、37-41頁）。而聲請人於1
    11年7月29日向高雄戒治所提出本件聲請重新審理狀，亦有
    聲請重新審理狀上高雄戒治所收件章戳（收件時間：111年7
    月29日9時32分）可明，未逾30日法定期間，故本件聲請程
    序合法，合先說明。
(二)聲請人雖以前詞聲請重新審理。然查：
  ㈠聲請意旨稱聲請人從105年起均吸食安非他命，並無吸食K他
    命、咖啡包，可從聲請人過去所犯吸食毒品案得悉云云，惟
    聲請人在臺南看守所附設勒戒處所與醫師對談中坦承過去曾
    施用安非他命、K他命、咖啡包、MDMA，為了戒K他命而用安
    非他命，K他命、咖啡包、搖頭丸都停用了，目前主要濫用
    之物質為安非他命等情，有法務部矯正署臺南看守所111年8
    月10日南所衛字第11100109500號函暨所附聲請人個案資料
    之「觀察勒戒治療紀錄」在卷可憑（本院卷第49-52頁），
    是勒戒處所就「臨床評估」項目之「多重毒品濫用」類，評
    定「有，安非他命，K他命、咖啡包，計10分」，並無違誤
    。
  ㈡聲請人初次使用毒品時間為105年11月間，有臺灣高等法院被
    告前案紀錄表（本院卷第11頁）及上開臺南看守所函暨所附
    聲請人個案資料之「觀察勒戒治療紀錄」在卷可憑，則聲請
    人首次毒品犯罪年齡為31歲無訛，是依「有無繼續施用毒品
    傾向評估標準」之評分說明手冊記載，聲請人此項「首次毒
    品犯罪年齡」應為0分（本院卷第55頁），詎勒戒處所就此
    項誤評為「21-30歲計5分」（本院卷第39頁），則誤評5分
    部分自應扣除。然聲請人本件評估結果總分合計66分（本院
    卷第39頁），縱然扣除上開誤評之5分，其結果總分仍為61
    分之多，仍屬「有繼續施用毒品傾向」之範疇。
  ㈢所謂聲請人合法物質濫用「有，種類：菸」計2分一節，其意
    義係指受觀勒人只要曾有抽菸之行為者即屬之，並未限於施
    用毒品時與菸一同吸食者才屬之，故僅小計2分。是聲請人
    就此恐有誤會。
  ㈣聲請人使用年數「超過1年」計10分一節，其意義係指受觀勒
    人只要施用毒品之時間，前後超過1年即屬之，表示毒癮程
    度較深，故加計10分。而衡之聲請人之聲請意旨所稱伊曾於
    105、107-109、111年間施用毒品被查獲之情節，顯然其使
    用年數「超過1年」無訛。況前開臺南看守所函暨所附聲請
    人個案資料之「觀察勒戒治療紀錄」記載聲請人合計使用毒
    品時間約為1年7月，是聲請人就此亦恐有誤會。
  ㈤綜上，聲請人所執聲請重新審理之事由，乃質疑法務部矯正
    署臺南看守所附設勒戒處所之計分方式，足以影響此次有無
    繼續施用毒品傾向之公正評定。惟受觀察、勒戒者之首次毒
    品犯罪年齡、多重毒品濫用、合法物質濫用、使用年數等評
    分項目，客觀上反應出受觀察、勒戒者沾染毒品之種類、時
    間、毒癮程度、行為態樣、外在影響環境、可能誘發其他犯
    罪等情狀，自足以作為評估受觀察、勒戒者是否有繼續施用
    毒品傾向之標準，故將之列為評分項目，並無不當，其重點
    亦非在於處罰行為人，而係放在評估繼續治療、強制戒治之
    必要性認定。而毒品施用者因具有病患性犯人特質，對其施
    以觀察、勒戒或強制戒治之保安處分，旨在於幫助施用毒品
    者戒除毒癮，處分之性質非為懲戒行為人，而係為消滅其再
    次施用毒品之危險性，乃採以觀察、勒戒方式戒除其身癮，
    及以強制戒治方式戒除其心癮之措施。而聲請人上開聲請重
    新審理之理由㈢、㈣，乃其個人對臺南看守所附設勒戒處所之
    計分方式之不同見解，性質上顯非屬於聲請人應不施以強制
    戒治之確實新證據。則焉有所謂「發現確實之新證據足認受
    觀察、勒戒或強制戒治處分之人，應不施以觀察、勒戒或強
    制戒治者」之可言？另聲請人上開聲請重新審理之理由㈠、㈡
    部分，理由㈠雖有理由，但無礙終局之評定結果，理由㈡則無
    理由，均已如前述，故其上開重新審理之聲請，顯與毒品危
    害防制條例第20條之1第1項第5款之規定，有所未合。
四、綜上所述，原確定裁定以聲請人有繼續施用毒品之傾向，第
     一審法院依檢察官聲請，裁定令聲請人入戒治處所強制戒
    治，其期間為6個月以上，至無繼續強制戒治之必要為止，
    但最長不得逾1年，核屬有據，是本院111年度毒抗字第561
    號裁定駁回聲請人之抗告，自無不合。聲請人對本院確定裁
    定聲請重新審理，所主張之事由不符合毒品危害防制條例第
    20條之1第1項第5款（及其他各款）規定，是本件聲請重新
    審理為無理由，應予駁回。
據上論斷，應依毒品危害防制條例第20條之1第4項前段，裁定如
主文。　   
中　　華　　民　　國　　111 　年　　8 　　月　　12　　日
                  刑事第一庭    審判長法　官  楊清安
                                      法　官  蕭于哲
                                      法　官  陳顯榮
以上正本證明與原本無異。
不得抗告。
　　　　　　　　　　　　　　　　　　　書記官  陳筱婷　　
中　　華　　民　　國　　111 　年　　8 　　月　　12　　日